臺灣基隆地方法院基隆簡易庭小額民事判決
111年度基小字第1851號
原      告  新光產物保險股份有限公司

法定代理人  吳昕紘  
訴訟代理人  郭川珽  
被      告  巫明旭  




上列當事人間損害賠償事件，本院於民國111年8月31日辯論終結
，判決如下：
    主      文
被告應給付原告新臺幣壹萬伍仟陸佰壹拾肆元，及自民國一百一
十一年八月十八日起至清償日止，按週年利率百分之五計算之利
息。
原告其餘之訴駁回。
訴訟費用新臺幣壹仟元，其中新臺幣捌佰陸拾肆元由被告負擔，
餘由原告負擔。
本判決第一項得假執行。但被告如以新臺幣壹萬伍仟陸佰壹拾肆
元為原告預供擔保，得免為假執行。
    事實及理由
一、本件訴訟經本院訂於民國111年8月31日上午9時30分行言詞
    辯論，因被告乃在監人犯，本院遂囑託監所送達訴訟文書（
    參見本院送達證書），而被告接獲開庭通知以後，則以書狀
    陳明其不願接受提訊到庭，並表示其同意原告聲請一造辯論
    而為判決（參見被告提出之出庭意願調查表）。考量民事訴
    訟法原無強令被告到庭或強令被告防禦之依據，是在監被告
    經合法通知，仍可本其自主意志，決定接受或拒絕民事審理
    之提訊；今被告既已明示拒絕本件提訊（拒絕到庭行言詞辯
    論），原告聲請一造辯論而為判決，仍與民事訴訟法第436
    條之23、第436條第2項、第385條第1項前段規定之法條旨趣
    相符，從而，本院乃准原告之聲請，由其一造辯論而為判決
    。　　
二、原告主張：　　
　　被告於110年10月19日，騎乘025-KXR號普通重型機車，途經
    基隆市○○區○○街00巷00號處，疏未注意車前狀況，以致撞損
    訴外人阮語芳所有之LAL-9333號大型重型機車（下稱系爭車
    輛）。因系爭車輛已經訴外人阮語芳向原告投保車體損失險
    ，上開保險事故發生在保險期間，原告遂依保險契約之約定
    ，給付系爭車輛必要修復費用總計新臺幣（下同）18,079元
    （工資：4,280元；零件：13,799元），並依法取得代位求
    償之權。為此，爰依侵權行為以及保險代位之法律關係，提
    起本件損害賠償之訴，並聲明：被告應給付原告18,079元，
    及自起訴狀繕本送達之翌日起至清償日止，按週年利率5%計
    算之利息。
三、被告答辯：
　　被告經本院合法通知，未於言詞辯論期日到場，亦未提出書
    狀為任何聲明及陳述。
四、本院判斷：
  ㈠查被告於110年10月19日下午2時2分左右，無照（駕駛執照已
    經註銷）騎乘025-KXR號普通重型機車，途經基隆市○○區○○
    街00巷00號前，疏未注意車前狀況，以致衝撞停放於該處之
    系爭車輛，導致系爭車輛受有車體損害，而系爭車輛乃訴外
    人阮語芳所有等事實，業據原告提出系爭車輛行車執照、民
    宅監視錄影攝錄畫面翻拍照片、基隆市警察局道路交通事故
    當事人登記聯單、道路交通事故初步分析研判表等件為證，
    並經本院職權查詢確認公路監理電子閘門紀錄暨向基隆市警
    察局函調事故資料查明屬實，有公路監理電子閘門查詢紙本
    、基隆市警察局111年8月11日基警交字第1110010874號函暨
    道路交通事故現場圖、道路交通事故調查報告表㈠㈡、A3類道
    路交通事故調查紀錄表、基隆市警察局道路交通事故案件追
    查管制表、疑似道路交通事故肇事逃逸案件偵辦情形調查表
    、基隆市警察局道路交通事故初步分析研判表、基隆市警察
    局舉發違反道路交通管理事件通知單、員警蒐證照片等件在
    卷足考，復據本院提示上揭事故資料予原告確認無訛，兼之
    被告經合法通知，既未到庭爭執，亦未提出書狀表明證據或
    有利於己之答辯，是依上開證據調查結果，堪信「被告無照
    駕駛，兼未注意車前狀況，以致衝撞停放於路邊之系爭車輛
    」，即為本件交通事故之肇事原因。
  ㈡按「汽車駕駛執照為駕駛汽車之許可憑證，由駕駛人向公路
    監理機關申請登記，考驗及格後發給之。汽車駕駛人經考驗
    及格，未領取駕駛執照前，不得駕駛汽車。」「汽車行駛時
    ，駕駛人應注意車前狀況及兩車併行之間隔，並隨時採取必
    要之安全措施，不得在道路上蛇行，或以其他危險方式駕車
    。」道路交通安全規則第50條第1項、第94條第3項訂有明文
    ；又上開規定旨在保障公眾行車安全，核屬保護他人之法律
    ，倘有違反，即應推定為有過失（民法第184條第2項規定參
    照）。查被告於旨揭時、地無照駕駛，兼未注意車前狀況，
    以致衝撞停放於路邊之系爭車輛，導致系爭車輛受有車體損
    害（參見前揭㈠所述），則被告自係明確違反道路交通安全
    規則之相關規定，其有過失甚明；且被告於旨揭時、地，違
    反交通法規而生事故，是其過失行為與系爭車輛之車體損害
    間，自有相當因果關係存在。第按因故意或過失，不法侵害
    他人之權利者，負損害賠償責任；汽車、機車或其他非依軌
    道行駛之動力車輛，在使用中加損害於他人者，駕駛人應賠
    償因此所生之損害，民法第184條第1項前段、第191條之2前
    段亦有明定；本件被告既有過失，其過失行為與系爭車損復
    有相當因果關係，則被告自應依法對訴外人阮語芳即系爭車
    輛之所有人負損害賠償之責。
  ㈢按損害賠償祇應填補被害人實際損害，保險人代位被害人請
    求損害賠償時，依保險法第53條第1項規定，如其損害額超
    過或等於保險人已給付之賠償金額，固得就其賠償之範圍，
    代位請求賠償，如其損害額小於保險人已給付之賠償金額，
    則保險人所得代位請求者，即祇以該損害額為限（最高法院
    65年台上字第2908號判例意旨、83年度台上字第806號判決
    意旨參照）。蓋保險給付請求權之發生，係以保險契約為其
    基礎；至保險人於給付保險金以後，雖得代位行使被保險人
    對於第三人之請求權，然此實係基於保險法第53條第1項之
    規定，是其二者之賠償範圍，本非必然一致，苟被保險人對
    於第三人之請求權有一定限額者，就令保險人給付之賠償金
    額已經超過此項限額，然因保險人係依保險法第53條第1項
    規定，依債權移轉之法律關係對第三人主張權利，核其所得
    請求之範圍，自仍以被保險人原得對第三人請求之額度為限
    。又物之所有人依民法第196條規定請求物被毀損所減少之
    價額，固得以修復費用為估定之標準，惟以必要者為限，即
    修理材料以新品換舊品，應予折舊（最高法院77年第9次民
    事庭會議決議參照）。本件原告主張訴外人阮語芳業向原告
    投保車體損失險，系爭車禍即保險事故發生在保險期間，原
    告遂依保險契約之約定，給付系爭車輛必要修復費用合計18
    ,079元（工資：4,280元；零件：13,799元）等情，業據提
    出與其主張相符之修繕估價單、電子發票證明聯等件為據，
    經核無訛；因原告曾當庭表明其就零件計扣折舊無意見、此
    部分請本院依規定予以核算等語（見本院111年8月31日言詞
    辯論筆錄），故可認原告主張之訴外人阮語芳損害額，應扣
    減折舊方屬合理。本院參酌系爭車輛行車執照之記載，僅知
    系爭車輛乃110年7月出廠，而不知其確切之出廠日期，故推
    定系爭車輛為110年7月15日出廠，是自110年7月15日起，至
    系爭車禍發生日即110年10月19日止，系爭車輛之使用時間
    為3個月又5日。再參考行政院公布之固定資產耐用年數表，
    機器腳踏車耐用年數為三年（財政部106年2月3日台財稅字
    第10604512060號函附之固定資產耐用年數表參看），依定
    率遞減法計算，系爭機車之零件部分，每年折舊千分之五三
    六，是依營利事業所得稅查核準則第95條第6款、第8款：「
    固定資產提列折舊採用定率遞減法者，以一年為計算單位，
    其使用期間未滿一年者，按實際使用之月數相當於全年之比
    例計算之，不滿一月者，以月計」之方法核算，系爭機車「
    零件」經折舊後之殘值為11,334元【計算式：13,799元－13,
    799元×0.536×4/12＝11,334元。元以下四捨五入】。從而，
    倘以系爭機車「零件」經折舊後之殘值11,334元，加上不應
    計列折舊之工資4,280元，堪認系爭車輛因本件車禍受損而
    減少之價額為15,614元【計算式：11,334元＋4,280元＝15,61
    4元】。準此，訴外人阮語芳因本件車禍所承受之損害範圍
    ，自係以15,614元之金額為限；又原告雖已依保險契約對訴
    外人阮語芳給付18,079元，然原告既依保險法第53條規定，
    本於債權移轉之法律關係對被告主張權利，則原告所得主張
    之損害範圍，自亦以訴外人阮語芳本得主張之額度即15,614
    元為限。
五、從而，原告基於侵權行為及保險代位求償之法律關係，請求
    被告給付15,614元，及自起訴狀繕本送達翌日即111年8月18
    日起至清償日止，按週年利率5%計算之利息，為有理由，應
    予准許；至逾上開金額之請求，於法無據，為無理由，應予
    駁回。
六、本件第一審裁判費為1,000元，此外核無其他訴訟費用之支
    出，是本件訴訟費用額確定為1,000元，爰依職權確定前開
    訴訟費用由兩造按其勝敗比例負擔。
七、本判決係適用小額訴訟程序所為被告敗訴之判決，依民事訴
    訟法第436條之20之規定，應依職權宣告假執行，爰依職權
    宣告之，併酌情宣告被告預供相當之擔保金額後，得免為假
    執行。
中　　華　　民　　國　　111 　年　　8 　　月　　31　　日
                  基隆簡易庭法  官   王慧惠
以上正本係照原本作成。　　　　　　　　　   
對於本件判決如有不服，應於收受送達後20日內向本院提出上訴
書狀，上訴於本院合議庭，並按他造當事人之人數附具繕本。
當事人之上訴，非以判決違背法令為理由不得為之，上訴狀應記
載上訴理由，表明下列各款事項：
㈠原判決所違背之法令及其具體內容。
㈡依訴訟資料可認為原判決有違背法令之具體事實。
如委任律師提起上訴者，應一併繳納上訴審裁判費。　　　　
中　　華　　民　　國　　111 　年　　8 　　月　　31　　日
                            書記官   姚安儒